【裁判字號】    98,竹簡,426
【裁判日期】    981126
【裁判案由】    損害賠償
【裁判全文】
臺灣新竹地方法院民事簡易判決         98年度竹簡字第426號
原      告  旺旺友聯產物保險股份有限公司
法定代理人  甲○○
訴訟代理人  乙○○
被      告  丙○○
                        號
上列當事人間請求損害賠償事件，本院於民國98年10月27日言詞
辯論終結，判決如下：
    主      文
被告應給付原告新臺幣壹拾陸萬貳仟捌佰柒拾伍元，及自民國九
十八年七月二十一日起至清償日止，按年息百分之五計算之利息
。
原告其餘之訴駁回。
訴訟費用由被告負擔十分之七，餘由原告負擔。
本判決原告勝訴部分得假執行。
    事實及理由
一、被告經合法通知無正當理由未於最後言詞辯論期日到場，核
    無民事訴訟法第386條所列各款情形，爰依原告聲請，由其
    一造辯論而為判決。
二、原告起訴主張：
（一）被告於民國98年2月15日上午5時25分許，騎乘車號IPI-56
      7號重型機車，行經新竹市○○路與民富街口時，因酒後
      駕車未讓幹道車先行而擦撞原告承保由林秋吉駕駛之車號
      3888-VW號自用小客車，致其車身受損，案經新竹市政府
      警察局交通隊第一分隊處理完畢，有道路交通事故當事人
      登記聯單可稽，債務人應負7成肇事責任。
（二）車號3888-VW號自用小客車已由車主林秋吉向原告投保車
      體損失險，本件事故發生時在保險期間內。原告查證屬實
      後，已依保險契約賠付新臺幣（下同）300,000元（其中
      零件為254,100元、鈑金18,100元、漆價30,800元，扣除
      自付額3,000元），被告應負7成肇事責任即維修費用210,
      000元，依保險法第53條規定原告取得對被告之損害賠償
      請求權。
（三）被告應賠償車號3888-VW號自用小客車毀損減少的價額為
      210,000元，為此依保險代位、侵權行為法律關係，請求
      被告給付原告210,000元及自支付命令聲請狀繕本送達被
      告之翌日（即98年7月21日）起至清償日止，按年息百分
      之5計算之利息。
三、被告經合法通知，未於言詞辯論期日到場，僅提出支付命令
    異議聲請狀表示其與原告間之債務尚有糾葛等語。
四、本院之判斷：
（一）本件原告主張被告駕車與原告承保車輛發生車禍，致原告
      承保車輛受損，原告已依保險契約賠付之事實，業據其提
      出與所述相符之道路交通事故當事人登記聯單、臺灣省各
      區行車事故鑑定委員會網路查詢資料、行車執照、估價單
      、統一發票、汽車肇事賠償給付結案同意書等為證，並經
      本院向新竹市警察局第一分局函調本件車禍資料，有該局
      檢送之道路交通事故現場圖、調查報告表、調查筆錄、道
      路交通事故當事人酒精測定紀錄表、自首情形紀錄表、舉
      發違反道路交通管理事件通知單、現場照片等在卷可佐，
      應可信為真實。
（二）次按車輛行至交岔路口，支線道車應讓幹線道車先行；又
      閃光紅燈表示「停車再開」，車輛應減速接近，先停止於
      交岔路口前，讓幹道車優先通行後認為安全時，方得續行
      ，道路交通安全規則第102條第1項第2款前段、道路交通
      標誌標線號誌設置規則第211條第1項第2款定有明文。且
      按汽車駕駛人有下列情形之一者，不得駕車：二、飲用酒
      類或其他類似物後其吐氣所含酒精濃度超過每公升0.25毫
      克或血液中酒精濃度超過百分之0.05以上，亦為道路交通
      安全規則第114條所明定。查被告警詢時自承車禍發生前2
      小時左右，在家中飲用啤酒，車禍發生地點有閃光號誌，
      騎乘機車行經路口時遭原告駕車自右後車尾撞上，車禍後
      實施酒精濃度測試結果，呼氣酒精濃度測定值為10.3MG/L
      等情，並參諸前開新竹市警察局第一分局檢送之車禍資料
      ，被告於案發當時，本應注意上開規定，減速接近路口讓
      幹道車優先通行後方得續行，且酒後不得騎乘機車，而依
      當時情形，亦無不能注意之情事，被告竟未注意及此，貿
      然進入路口，致遭同疏於注意車前狀況超速行駛之訴外人
      林秋吉剎車不及而撞及，被告自有過失，且原告承保車輛
      之損壞與被告之過失行為間具有相當因果關係。臺灣省各
      區車輛行車事故鑑定委員會亦同此見解，認為「被告酒精
      濃度過量駕駛重機車，行經閃光紅燈號誌路口，支線車未
      讓幹道車先行，為肇事主因；而訴外人林秋吉駕車行經閃
      光黃燈號誌路口，超速行駛且未注意車前狀況，為肇事次
      因」，有該委員會鑑定意見附卷可參，被告自應負侵權行
      為損害賠償責任。
（三）按因故意或過失，不法侵害他人之權利者，負損害賠償責
      任；第按汽車、機車或其他非依軌道行駛之動力車輛，在
      使用中加損害於他人者，駕駛人應賠償因此所生之損害。
      再按不法毀損他人之物者，應向被害人賠償其物因毀損所
      減少之價額，民法第184條、第191條之2、第196條分別定
      有明文。復按物被毀損時，被害人除得依民法第196條請
      求賠償外，並不排除民法第213條至第215條之適用，依民
      法第196條請求賠償物被毀損所減少之價額，得以修復費
      用為估定之標準，但以必要者為限（例如︰修理材料以新
      品換舊品，應予折舊），亦有最高法院77年度第9次民事
      庭會議之決議、最高法院73年度臺上字第1574號判決可資
      參照。查，原告承保之系爭車輛因本件車禍受損，經估價
      須支付修理費用300,000元，其中零件費用為254,100元、
      鈑金工資費用為18,100元、漆價30,800元、自付額3,000
      元，此有原告提出之估價單為憑。經核上開汽車修復估價
      單所載項目與系爭汽車受損之情形相符，堪認確係屬修復
      系爭車輛所必要，則原告此部分主張亦堪採信。惟查，系
      爭車輛係於97年5月領照使用，此有原告提出之行車執照
      影本1件在卷可按，至本件肇事發生時（即98年2月15日）
      已有9個月之使用期間，揆之前揭說明，以新品換舊品而
      更換之零件，自應予以折舊，而依營利事業所得稅結算申
      報查核準則第95條第8項規定「依固定資產提列折舊採用
      定率遞減法者，以1年為計算單位，其使用期間未滿1年者
      ，按實際使用之月數相當於全年之比例計算之，不滿1月
      者，以月計」，本院依行政院台（86）財字第52053號公
      布之固定資產耐用年數表及固定資產折舊率表，採定率遞
      減法計算其折舊，即自用小客車耐用年數為5年，每年折
      舊率千分之369，但其最後一年之折舊額，加歷年折舊累
      計額，其總和不得超過該資產成本額之10分之9。經核上
      開修車之零件費用為254,100元，是扣除折舊金額後，被
      告所應賠償之零件部分修理費用為183,778元【254,100×
      0.369×9/12＝70,322元，元以下四捨五入，254,100－70
      ,322＝183,778】，另關於鈑金工資及漆價費用，因無折
      舊之問題，且該部分之支出係屬修復系爭車輛所必要之費
      用，是此部分費用自應計入原告損害範圍，準此，零件部
      分修理費用為183,778元，加上修復該車之漆價30,800元
      及鈑金工資費用18,100元，合計該車因本件車禍毀損而減
      少之價額為232,678元（183,778＋30,800＋18,100＝232,
      678）。
（四）末按汽車行駛時，駕駛人應注意車前狀況及兩車併行之間
      隔，並隨時採取必要之安全措施；且行車速度，依速限標
      誌或標線之規定，道路交通安全規則第94條第3項、第93
      條分別定有明文。訴外人林秋吉行駛於道路中，本應注意
      上開規定，注意車前狀況，不得超速行駛，而依其情形，
      亦無不能注意之情事，詎竟疏未注意，致撞及被告騎乘之
      機車，訴外人林秋吉對於本件車禍之發生亦有相當之過失
      存在，本院認訴外人林秋吉負3成之過失責任，被告負7成
      之過失責任，尚屬合理有據，原告行使保險法上之代位權
      ，自須承當其所承保被保險人之過失。是本件車禍之發生
      ，原告所承保車輛之駕駛人林秋吉與被告之過失責任比例
      既各為10分之3、10分之7，則依其等之過失程度，被告自
      得減輕應賠償金額10分之3，即被告應負賠償責任之金額
      為162,875元【232,678×7/10＝162,875，元以下四捨五
      入】。則原告請求被告給付上開金額，洵屬正當，應予准
      許；逾此部分之請求，即非有據，應予駁回。
（五）從而，原告依侵權行為及保險代位的法律關係請求被告賠
      償其162,875元，及自支付命令送達翌日即98年7月21日起
      至清償日止，按年息百分之5計算之利息，為有理由，應
      予准許，逾此部分之請求，即屬無據，應予駁回。
五、本件係依民事訴訟法第427條第1項適用簡易訴訟程序所為被
    告一部敗訴之判決，應依同法第389條第1項第3款規定，就
    原告勝訴部分，依職權宣告假執行。至原告敗訴部分，原告
    雖聲明願供擔保請准宣告假執行，惟因該部份因訴之駁回而
    失所依據，應併予駁回。
六、本件為判決基礎之事證已臻明確，兩造其餘攻擊防禦方法及
    提出之證據，核於判決結果不生影響，無一一審究論述之必
    要，併此敘明。
七、據上論結，本件原告之訴為一部有理由，一部無理由，依民
    事訴訟法第436條第2項、385條第1項前段、第79條、第389
    條第1項第3款，判決如主文。
中    華    民    國    98    年    11    月    26    日
                  新竹簡易庭    法  官  吳靜怡
以上正本，係照原本作成。
如對本判決上訴，須於判決送達後20日內向本院提出上訴狀。
中    華    民    國    98    年    11    月    26    日
                                書記官  彭連喜


司法院資訊處製作；財團法人民間司法改革基金會備份。
